【裁判字號】    96,交聲,1023
【裁判日期】    970609
【裁判案由】    聲明異議
【裁判全文】
臺灣臺南地方法院交通事件裁定         96年度交聲字第1023號
移送機關    交通部公路總局嘉義區監理所臺南監理站
異議人即
受處分人    甲○○
上列受處分人因違反道路交通管理處罰條例案件，對於交通部公
路總局嘉義區監理所臺南監理站民國96年11月1日所為之裁決處
分（處分案號：嘉監南字第裁74-S0000000號），聲明異議，本
院裁定如下：
    主  文
異議駁回。
    理  由
一、原處分意旨略以：受處分人即異議人甲○○（下稱異議人）
    遭警舉發，於民國（下同）96年8月10日下午5時30分許，駕
    駛牌照號碼Y9-8170號自用一般小客貨車，在臺南市○○路
    與西門路交叉路口，與第三人梁淑惠發生交通事件，致梁淑
    惠受有受有左小指遠端指首開放性骨折、右膝擦傷等傷害。
    後，未採取救護措施，亦未向警察機關通知，且未依規定處
    置移動肇事車輛及現場痕跡，逕自離去逃逸現場，嗣經移送
    機關依道路交通管理處罰條例第62條第3項、第4項及違反道
    路交通管理事件統一裁罰標準表之規定，裁處罰鍰新臺幣
    6,000元，吊銷駕駛執照，1年內禁考等處分。
二、本件聲明異議意旨略以：異議人陳述事發當時大雨滂沱，視
    線極差，汽車內充滿雨滴打擊車殼之巨大聲響，根本無從查
    察車輛發生碰撞，異議人不知發生交通事故。又本次車禍經
    承辦員警測量拍照後，應是機車由後方追撞所致，又本件異
    議人已與被害人達成和解，為此，聲明異議，請求撤銷原處
    分等語。
三、汽車駕駛人駕駛汽車肇事致人受傷或死亡者，應即採取救護
    措施及依規定處置，並通知警察機關處理，不得任意移動肇
    事汽車及現場痕跡證據，違反者處新臺幣3千元以上9千元以
    下罰鍰。駕駛人肇事致人受傷而逃逸者，吊銷其駕駛執照。
    道路交通管理處罰條例第62條第3項、第4項分別定有明文。
四、經查：
（一）異議人遭警舉發，於上開時、地駕駛牌照號碼Y9-8170號
      自用一般小客貨車，與第三人梁淑惠發生交通事故後，有
      肇事致人受傷未採取救護措施，亦未向警察機關通知，且
      未依規定處置移動肇事車輛及現場痕跡，即逕行逃逸之違
      規行為，有臺南市警察局96年9月17日南市警交字第S0000
      0000號舉發違反道路交通管理事件通知單1份附卷可稽。
      且異議人於臺灣臺南地方法院檢察署96年度偵字第14756
      號偵查時，亦就其於上開時、地肇事致第三人梁淑惠受傷
      後，未留置現場等候警方前往處理，亦未將第三人梁淑惠
      送醫救治，隨即駕車逕行離去乙節坦承不諱，嗣並因上開
      違規行為觸犯刑法第185條之4肇事逃逸罪嫌，經臺灣臺南
      地方法院檢察署檢察官於96年11月26日以96年度偵字第14
      756號為緩起訴處分確定在案，業經本院依職權調閱上開
      刑事卷宗查閱無訛，因此，移送機關指稱異議人有上開違
      規情事，堪予認定。
（二）又汽車駕駛人駕駛汽車肇事致人受傷或死亡，應即採取救
      護或其他必要措施，並向警察機關報告，不得逃逸，違者
      吊銷駕駛執照。其目的在增進行車安全，保護他人權益，
      以維護社會秩序，與憲法第23條並無牴觸（本院釋字第
      284號解釋參照），因此，只要其為該交通事故之現場當
      事人，則對事故現場之傷亡人員皆有救護之義務，並非其
      需故意或過失導致事故發生而逃逸者，始認觸犯道路交通
      管理處罰條例62條之規定，否則該條文之功能將喪失殆盡
      。從而，縱異議人對其與第三人梁淑惠發生交通事故一事
      ，並無故意、過失，但其於第三人梁淑惠受傷後，竟未採
      取救護措施，亦未向警察機關通知，且未依規定處置移動
      肇事車輛及現場痕跡，即逕行逃逸，即足認有違反道路交
      通管理處罰條例第62條第3項、第4項等規定之情。異議人
      抗辯稱係事發當時，車外大雨滂沱，雨聲極大，不知與他
      人發生車禍，其對車禍之發生無故意或過失，並無無逃逸
      之意云云，洵屬無據。
五、綜上所述，異議人於上開時、地，與第三人梁淑惠發生交通
    事故致梁淑惠受傷後，有未採取救護措施及依規定處置，並
    通知警察機關處理，即逕行逃逸之違規行為，堪可認定。則
    移送機關據此並引用道路交通管理處罰條例第62條第3項、
    第4項等規定，裁處異議人罰鍰新臺幣6,000元，並吊銷駕駛
    執照，一年內禁考等處分，於法即無不當。從而，本件異議
    經核並無理由，自應予以駁回。
六、據上論斷，應依道路交通管理處罰條例第87條第2項、道路
    交通案件處理辦法第19條，裁定如主文。
中    華    民    國    97    年    6     月    9     日
                      交通法庭  法  官  陳淑勤
以上正本證明與原本無異。
如不服本裁定應於送達後5日內向本院提出抗告狀。
                                書記官  陳金堂
中    華    民    國    97    年    6     月    9     日


司法院資訊處製作；財團法人民間司法改革基金會備份。
